【裁判字號】    97,交上易,153
【裁判日期】    970708
【裁判案由】    過失傷害
【裁判全文】
臺灣高等法院刑事判決               97年度交上易字第153號
上  訴  人  臺灣臺北地方法院檢察署檢察官
被      告  甲○○
上列上訴人因被告過失傷害案件，不服臺灣臺北地方法院96年度
交易第723號，中華民國97年4月14日第一審判決（起訴案號：臺
灣臺北地方法院檢察署96年度調偵字第763 號），提起上訴，本
院判決如下：
    主  文
上訴駁回。
    事  實
一、甲○○於民國95年9月13日下午2時50分許，駕駛車牌號碼7T
    -5515 號自用小客車，自台北市○○路由東往西行駛，途經
    重慶南路交岔路口欲左轉重慶南路二段時，原應注意汽車駕
    駛人應注意車前狀況，隨時採取必要之安全措施，而依當時
    天候晴、日間自然光線、柏油路面乾燥無缺陷、無障礙物、
    視距良好，並無不能注意之特殊情事，乃竟疏未注意，適有
    行人乙○○為撿拾物品，亦疏未注意在設有人行天橋之道路
    ，必須經由人行天橋穿越，不得在其一百公尺範圍內穿越道
    路之規定，而逕由東向西穿越重慶南路二段，甲○○因未注
    意車前狀況閃煞不及，而自後撞及乙○○，使其倒地後受有
    胸椎第十二節壓迫性骨折、右腓股頸骨折（起訴書誤載為右
    腓骨骨折）、右肘擦傷等傷害。甲○○於肇事後在有偵查犯
    罪職權之公務員知悉其犯行前，向前來處理車禍事宜之員警
    吳友智承認為肇事者，並願受裁判。
二、案經乙○○訴由臺北市政府警察局中正第二分局報請臺灣臺
    北地方法院檢察署檢察官偵查起訴。
    理  由
一、按被告以外之人於審判外之陳述，雖不符前四條之規定，而
    經當事人於審判程序同意作為證據，法院審酌該言詞陳述或
    書面陳述作成時之情況，認為適當者，亦得為證據。當事人
    、代理人或辯護人於法院調查證據時，知有第159條第1項不
    得為證據之情形，而未於言詞辯論終結前聲明異議者，視為
    有前項之同意。刑事訴訟法第159條之5定有明文。查檢察官
    及被告對於下列各項證據方法，均未爭執其證據能力，本院
    審酌其作成時之情況，並無違法取得或顯不可信之情形，認
    為適當，自均具有證據能力，合先敘明。
二、訊據上訴人即被告甲○○坦承有於前揭時地駕車撞及告訴人
    乙○○致其受傷，惟否認其係車禍肇事主因，辯稱：當時告
    訴人穿越的是車道，而非行人穿越道，伊車速只有時速十幾
    公里，告訴人突然出現，伊來不及反應。且告訴人診斷證明
    書是事隔半年後才提出，與其於95年9 月13日之車禍無直接
    關係，當時伊目睹告訴人並無明顯外傷，也沒有痛苦表情，
    且能正常接受警員的詢問，只聽說大腿有些微瘀傷現象，當
    時雖入急診室，但經醫生審視後認為無需要任何急救措施，
    應告訴人要求給予Ｘ光檢查，醫生也未要求住院，而讓告訴
    人回家，囑其有需要再回門診即可，告訴人應無任何住院紀
    錄，故告訴人所受胸椎第十二節壓迫性骨折、右腓股頸骨折
    、右肘擦傷之傷害，恐是舊傷，並非遭伊自小客車撞及所造
    成等語。經查：
  (一)證人即告訴人乙○○於原審具結證稱：95年9月13日下午2時
    50分伊行走重慶南路、南海路口，因為在陸橋上手機響，伊
    接電話時東西掉下去，伊下去撿，在重慶南路第二車道上，
    伊還沒撿到就被車子從背後撞到，撞到後伊往前衝約有三個
    人的距離，被告也沒有送伊就醫，他想移到旁邊破壞現場，
    我就打110 電話報警等語（見96年他字第3192號卷第24、25
    頁）；伊在警詢中所述無誤。伊沒有手術是因開刀萬一傷到
    神經，有時會整個癱瘓掉，伊害怕開刀的風險，對方連二十
    幾萬元都不願意付，如果伊癱瘓掉，家裡的開銷誰來負責等
    語綦詳（見原審卷第73、74頁）。依證人前開證述，車禍發
    生時，被害人是在重慶南路二段第二車道上，並非在行人穿
    越道上等情，復有台北市政府警察局中正二分局交通分隊道
    路交通事故現場圖、道路交通事故調查報告表(一)及(二)、道路
    交通事故補充資料表、交通事故談話紀錄表、車損及現場照
    片四幀在卷足資佐證（見他字第3192號卷第42至49頁）。
  (二)又告訴人乙○○因本件車禍事件遭被告駕駛之自小客車撞及
    ，於95年9 月13日下午3時16分許至台大醫院急診，於95年9
    月14日上午10時許離院，診斷結果為受有胸椎第十二節壓迫
    性骨折、右腓股頸骨折、右肘擦傷之傷害之情，亦有95年9
    月14日台大醫院診斷證明書及該醫院急診病歷等件附卷可憑
    （分見他字第3192號卷第4 頁、原審卷第43至50頁）；再者
    ，告訴人於95年9月13日下午3時16分由救護車送至台大醫院
    急診時，臨床症狀包括背痛及右膝疼痛，另於右肘有擦傷情
    況，經檢查後診斷為「右腓股頸骨折」、「胸椎第十二節壓
    迫性骨折」，依臨床及Ｘ光檢查發現，此均為新近造成之傷
    害等情，亦有台大醫院97年3月7日校附醫秘字第0970001767
    號函一件在卷可考（見原審卷第67頁）。從而，告訴人所受
    前揭傷害係屬新傷，且係因本件車禍所肇致無訛，被告上揭
    所辯，即非可採。
  (三)原審就告訴人所受傷害是否為「重傷」，函請國立臺灣大學
    醫學院附設醫院查明，該院函覆說明二(二)以：鄧先生「右腓
    股頸骨折」癒合順利，但「胸椎第十二節壓迫性骨折」出現
    癒合不良之情形，且導致後續骨折椎體持續塌陷現象，致使
    告訴人有持續明顯背痛之症狀，於傷害造成三個月後，醫生
    便開始建議告訴人考慮接受脊椎手術治療，然告訴人並未接
    受而持續以背架固定及藥物治療。截至97年1 月29日最近一
    次門診追蹤為止，告訴人「胸椎第十二節壓迫性骨折」仍呈
    「不癒合」之狀態，骨折椎體仍持續塌陷，仍持續有明顯背
    痛症狀，但無神經受壓迫症狀。「胸椎第十二節壓迫性骨折
    」呈「不癒合」狀態而無神經受壓迫症狀時，四肢機能雖未
    明顯受到影響，惟告訴人會因脊柱持續的不穩定，導致坐、
    站之容忍度下降及軀幹活動程度受限。脊椎椎體骨折後如逾
    六至九個月仍呈不癒合狀態，則骨折已無自行癒合之可能，
    此時手術治療可達到骨折固定、部分塌陷矯正及促進骨折癒
    合之效果，臨床之背痛及軀幹活動受限亦可獲得程度不一的
    緩解。若不能以手術治療，除骨折無法自行癒合外，骨折椎
    體可能會持續塌陷導致出現局部駝背變形，臨床疼痛症狀、
    局部駝背變形及軀幹活動受限等問題多半會持續存在，部分
    病人後續仍有惡化之可能等語，亦有台大醫院97年3月7日校
    附醫秘字第0970001767號函一紙附卷可參（見原審卷第67、
    68頁）。是告訴人因本件車禍所造成之前揭傷害，其「右腓
    股頸骨折」癒合順利，「胸椎第十二節壓迫性骨折」出現癒
    合不良之情形，可以手術治療可達到骨折固定、部分塌陷矯
    正及促進骨折癒合之效果，故並非屬不治或難治之傷害，惟
    告訴人拒絕接受脊椎手術，而持續以背架固定及藥物治療，
    此為告訴人於原審所自承：開刀萬一傷到神經，有時會整個
    癱瘓掉，伊害怕開刀的風險等語在卷（見原審卷第74頁），
    則此拒絕治療之不利益，自難歸責予被告，而認告訴人因本
    件車禍所受傷勢，已達「重傷」之程度。
三、按汽車行駛時，駕駛人應注意車前狀況及兩車併行之間隔，
    並隨時採取必要之安全措施，道路交通安全規則第94條第3
    項定有明文。被告既考領有適當之駕駛執照，有前開道路交
    通事故調查報告表(二)可按（見同上他字卷第47頁），對上述
    規則自應知之甚詳，且依當時天候晴、日間自然光線、柏油
    路面乾燥無缺陷、無障礙物、視距良好，並無不能注意之特
    殊情事，乃竟疏未注意車前狀況，終致肇事，其有過失，應
    甚明確。原審將本件車禍肇事責任送請臺北市車輛行車事故
    鑑定委員會鑑定結果，亦同認定被告未注意車前狀況，為肇
    事次因（另乙○○進入道路未注意來往車輛，為肇事主因）
    ，有臺北市車輛行車事故鑑定委員會97年02月27日北鑑審字
    第09730029400 號函及所附之鑑定意見書各一紙在卷可佐（
    見原審卷第55至58頁），而被告之過失與告訴人所受傷害間
    ，復具有相當因果關係。
四、次按「設有行人穿越道、人行天橋或人行地下道者，必須經
    由行人穿越道、人行天橋或人行地下道穿越，不得在其一百
    公尺範圍內穿越道路」，道路交通安全規則第134條第1款定
    有明文。查告訴人為撿拾掉落之物品，竟在設有人行天橋一
    百公尺範圍內禁止穿越道路處，逕自步行穿越台北市○○○
    路○段南海路口，顯然違反該禁止規定，且復疏亦未注意左
    右無往來車輛而小心通過，以致遭被告駕車撞及，自亦同為
    肇事原因且應為主因（告訴人於禁止穿越道路之處所逕自穿
    越之），是告訴人亦顯有過失，惟此僅係過失比例之問題，
    並無解於被告過失責任之成立。
五、綜上，本案事證明確，被告過失傷害犯行，堪以認定，應依
    法論科。
六、核被告甲○○所為，係犯刑法第284條第1項前段過失傷害罪
    。被告於肇事後在有偵查犯罪職權之公務員或機關知悉其犯
    行前，即停留在現場向至該處處理車禍之員警表明其為肇事
    者，並願接受裁判，有道路交通事故肇事人自首情形紀錄表
    一紙在卷可按（見原審卷第26頁），爰依刑法第62條前段之
    規定，減輕其刑。又依全卷事證，並無被告係從事業務之人
    ，因業務上之過失造成被害人傷害之相關事證，被告亦自承
    伊係公司業務，負責開發業務及收、請款，伊公司另有送貨
    之司機，伊僅係偶而幫忙送貨等語（見本院審判筆錄第5 頁
    ），是自難認定被告有何業務過失傷害之犯行，附此敘明。
七、原審基於同一事證，以被告過失傷害犯行，罪證明確，適用
    刑法第284條第1項前段、第62條前段、第41條第1 項前段，
    刑法施行法第1條之1，中華民國96年罪犯減刑條例第2條第1
    項第3款、第9條、第7 條之規定，並審酌被告因駕車疏失造
    成告訴人受有前揭傷害，告訴人所受傷害非輕，被告僅願賠
    償五萬元，其餘賠償推由保險給付，迄今未能與告訴人達成
    和解，且被告犯後否認部分犯行，態度尚可等一切情狀，量
    處有期徒刑四月，並諭知易科罰金之折算標準，復依中華民
    國96年罪犯減刑條例，減為有期徒刑二月，諭知易科罰金之
    折算標準。經核其認事用法，俱無違誤，量刑亦屬妥適。檢
    察官循告訴人請求提起上訴意旨略以：告訴人乙○○所受之
    傷屬永久性傷害，並持續惡化中，已達「重傷」之程度；案
    發後被告只顧移動肇事車輛，置告訴人生死於不顧，原審適
    用自首之規定，難認妥適為由，提起上訴，為無理由，業如
    前述，應予駁回。
據上論斷，應依刑事訴訟法第368條，判決如主文。
本案經檢察官吳國南到庭執行職務
中    華    民    國    97    年    7     月    8     日
            刑事第十庭審判長法官   楊炳禎
                            法官   李春地
                            法官   朱光仁
以上正本證明與原本無異。
不得上訴。
                          書記官   王宜玲
中    華    民    國    97    年    7     月    11    日
論罪科刑法條：刑法第284條第1項前段。
因過失傷害人者，處 6 月以下有期徒刑、拘役或 5 百元以下罰
金，致重傷者，處1年以下有期徒刑、拘役或5百元以下罰金。


司法院資訊處製作；財團法人民間司法改革基金會備份。
